【裁判字號】    97,交聲,1685
【裁判日期】    970904
【裁判案由】    違反道路交通管理處罰條例聲明異議
【裁判全文】
臺灣臺北地方法院交通事件裁定        97年度交聲字第1685號
原處分機關  臺北市交通事件裁決所
異  議  人
即受處分人  乙○○
上列異議人因違反道路交通管理處罰條例事件，對於臺北市交通
事件裁決所中華民國97年6月3日所為之處分（原處分案號：北市
裁三字第裁22-A00WRC970號）聲明異議，本院裁定如下：
    主  文
異議駁回。
    理  由
一、原處分機關處分意旨略以: 異議人即受處分人乙○○明知民
    善街路邊停車格位，於假日10-22時禁止停車。竟仍於民國9
    7年2月16日（星期六）16時32分許，於前開禁止停車時段，
    違規將車牌號碼CJ-9073號自用小客車停放在民善街之路邊
    停車格內。異議人雖表示車輛故障，但其並未在車輛前、後
    豎立故障標誌。經警以其停車時間不依規定舉發後，由原處
    分機關依道路交通管理處罰條例第56條第1項第9款、違反道
    路交通管理事件統一裁罰基準及處理細則第43、44、67等規
    定，裁處新臺幣（下同）600元罰鍰。
二、異議意旨略以：異議人當天駕駛上開車輛，因後右後輪故障
    而無法行駛，乃將車暫停於民善街之停車格內，非故意違規
    停車等語。
三、按汽車駕駛人停車時，停車時間、位置、方式、車種不依規
    定者，處600元以上1200元以下罰鍰，道路交通管理處罰條
    例第56條第1項第9款定有明文。
四、訊據異議人乙○○固對於民善街之路邊停車格位，於假日10
    -22時禁止停車一節不爭執，並坦承其於上揭禁止停車時間
    ，將上開車輛，停放於民善街之路邊停車格內等情不諱，惟
    矢口否認有何違規行為。並辯稱: 係因車輛故障無法行駛，
    非故意違規停車云云。惟查:
  (一)民善街路邊停車格位，於假日10-22時禁止停車，以及異議
    人於禁止停車時段，將車牌號碼CJ-9073自用小客車停放在
    民善街之路邊停車格內等情，均為異議人所不爭執，並有舉
    發之現場照片在卷可稽。而依卷附之舉發採證照片所示，異
    議人當天停車之停車格內外之地面上，均以黃色漆寫明「假
    日10-22禁停」等字樣，是異議人停車當時當可由該路面之
    記載知悉該停車格位准許停車之時段至明。然異議人卻仍選
    擇於該處所停車，其未依規定時間停車之事實，已至為明確
    。
  (二)異議人執上詞置辯，惟:
  (1)按「汽車發生故障不能行駛，應即設法移置於無礙交通之處
    。該故障車輛在未移置前或移置後均應豎立車輛故障標誌。
    該標誌在行車時速40公里之路段，應豎立於車身後方5公尺
    至30公尺之路面上，在行車時速逾40 公里之路段，應豎立
    於車身後方30公尺至100公尺之路面上，交通擁擠之路段，
    應懸掛於車身之後部。車前適當位置得視需要設置，車輛駛
    離時，應即拆除。」，道路交通安全規則第112條第1項第12
    款定有明文。又按「汽車駕駛人，駕駛汽車發生故障不能行
    駛，不設法移置於無礙交通之處，或於移置前，未依規定在
    車輛前、後適當距離樹立車輛故障標誌或事後不除去者，處
    新臺幣1500元以上3000元以下罰鍰。」，道路交通管理處罰
    條例第59條亦有明定。此條規定之罰責顯較前述同條例第56
    條單純違規停車之規定為重。是車輛如因故障達「不能行駛
    」之狀態時，固允許車輛駕駛人於必要時，在不妨礙交通之
    情形下，暫時將車輛停放在禁止停車之處所，但駕駛人須按
    上開規定豎立車輛故障標誌。如未予豎立，即應依上開條例
    第59條較重之罰責論處。反之，如車輛雖故障，但未達「不
    能行駛」之程度，自不容許駕駛人在禁止停車處所違規停車
    ，如違反規定，則依較輕之同條例第56條規定論處。
  (2)本件異議人當天所駕駛上開車輛之右後輪胎，在員警甲○○
    指揮拖吊人員拖吊時確實有沒氣之情形一節，業據證人甲○
    ○於本院訊問時結證在案。而異議人停車當時並未依前開規
    定，在車前、車後擺放故障標誌，復為異議人所不爭執，並
    據證人甲○○結證屬實，且有前述舉發照片可參。是本件所
    應審究者為，異議人所駕駛之上開車輛右後輪沒氣是否已達
    「不能行駛」之程度。如已達不能行駛之程度，異議人之停
    車行為即非屬違規停車，但其未擺放故障標誌，則應依較重
    之道路交通管理處罰條例第59條論處。如該車輛右後輪沒氣
    ，但尚能行駛，則其自不能在禁止停車時段，在前開路段停
    車格內停車，如有違反自應依較輕之同條例第56條第1項第9
    款之單純違規停車規定論處。經查: 異議人陳稱: 當天是在
    麥帥二橋插到鐵釘爆胎，慢慢走堤頂大道，右轉民權橋下，
    然後就靠在停車格裡，大約行駛200公尺左右等語。是該車
    在停車前確實仍可持續行駛。參之卷附之採證照片，異議人
    所駕駛之上開車輛緊靠停車格邊線停車，停車方式極為整齊
    ，絲毫沒有因無法順利行駛，而隨意停車之情形。異議人既
    仍可行駛數百公尺，並整齊停放於停車格內，足認其當天所
    駕駛之上開車輛雖有右後輪沒氣之情況，但仍未達「不能行
    駛」之程度。其自不合於道路交通安全規則第112條第1項第
    12款前段規定得在禁止停車之處所停車之條件。異議人仍於
    上開禁止停車時段停車，自應依道路交通管理處罰條例第56
    條第9款規定論處。至於異議人雖一再以:因車輛故障不能行
    駛，當時忘記擺放故障標誌等語之不利於己之詞置辯，但審
    酌並無其他積極之證據足以證明該車已達完全不能行駛之程
    度，自仍應從異議人有利之判斷，而僅論以違規停車，附此
    敘明。
  (三)綜上，本件異議人上述違規停車之行為，事證明確，洵堪認
    定。從而，原處分機關依前揭道路交通管理處罰條例第56條
    第1第9款、違反道路交通管理事件統一裁罰標準及處理細則
    及違反道路交通管理事件統一裁罰標準表之規定，裁處受處
    分人罰鍰600元，核無違誤。本件異議人之異議為無理由，
    應予駁回。
據上論斷，應依道路交通案件處理辦法第19條，裁定如主文。
中    華    民    國    97    年    9     月    4     日
                  交通法庭    法  官  李桂英
上正本證明與原本無異。
如不服本裁定應於送達後5日內向本院提出抗告狀。
                              書記官  嚴君珮
中    華    民    國    97    年    9     月    4     日


司法院資訊處製作；財團法人民間司法改革基金會備份。
